【裁判字號】    94,交訴,85
【裁判日期】    950124
【裁判案由】    公共危險
【裁判全文】
臺灣彰化地方法院刑事判決              94年度交訴字第85號
公  訴  人  臺灣彰化地方法院檢察署檢察官
被      告  甲○○
                      之8號
上列被告因公共危險案件，經檢察官提起公訴（94年度調偵字第
150號），本院判決如下：
    主  文
甲○○駕駛動力交通工具肇事，致人受傷而逃逸，處有期徒刑拾
月。
    事  實
一、甲○○前曾於民國93年間，因偽造文書案件，經臺灣嘉義地
    方法院於94年8月23日以94年度嘉簡字第1015 號，判處有期
    徒刑4月，緩刑2年，於94年12月30日確定（此部分不構成累
    犯）。其另於94年1月15日下午3時37分許，駕駛車牌號碼Ｒ
    5—295號自用大貨車，沿彰化縣彰化市○○路西向外側快車
    道，由東往西方向行駛，行經該路與彰興路交岔路口時，本
    應注意汽車行駛至交岔路口，其行進應遵守燈光號誌，而依
    當時天候晴、日間自然光線、無缺陷、無障礙物及視距良好
    之情形，又無不能注意之情事，竟疏未注意及此，竟在號誌
    顯示左轉箭頭綠燈時，貿然直行闖入該路口，適有鍾秀梅騎
    乘車號GZ5—290號重型機車，正從彰南路同向前方右側車道
    左靠欲左轉，甲○○因煞車不及，致其所駕駛之前開自用大
    貨車右前側車斗（即助手席後方位置）與鍾秀梅騎乘之機車
    即在前開路口相撞，鍾秀梅因撞擊力道過猛倒地，受有頭部
    外傷合併腦震盪、上唇撕裂傷、骨盆腔及左側股骨頸線性骨
    折等傷害（過失傷害部分業據於偵查中即撤回告訴），且機
    車倒地後刮地痕達20餘公尺。詎甲○○經此劇烈撞擊，明知
    被撞擊之人應受有嚴重傷害，竟不為必要之救護措施，反另
    行起意，駕車加速逃逸。嗣經警調閱該路口之監視錄影帶後
    ，始循線查獲甲○○，而查知上情。
二、案經彰化縣警察局彰化分局報告臺灣彰化地方法院檢察署檢
    察官偵查起訴。
    理  由
一、訊據被告甲○○固坦承曾於上揭時、地駕車經過前開路口，
    且曾發現鍾秀梅所騎乘之機車在其右前側欲左轉等情，惟矢
    口否認涉有上開肇事逃逸犯行，辯稱：伊不知情有與機車相
    撞云云。經查：被告曾於上揭時、地駕車，與證人鍾秀梅所
    騎乘機車發生擦撞，致證人鍾秀梅倒地受有上唇撕裂傷、頭
    部外傷合併腦震盪、骨盆腔及左側股骨頸線性骨折之傷害等
    情，業據被告自承在卷，且經證人鍾秀梅於警詢時證述事故
    發生經過綦詳（見偵卷第8頁至第10 頁），另有道路事故現
    場圖、道路交通事故調查報告表(一)、(二)各1 份、該路段監視
    器所攝錄之事故經過照片5紙、被告所駕駛車號R5—295號大
    貨車之車身照片2紙、財團法人彰化基督教醫院94年1月20日
    診斷書1紙在卷可稽（見偵卷第13頁至第15頁、第18 頁至第
    20頁、第32頁、第52頁），前情堪以認定。是本件被告是否
    涉有肇事逃逸罪行，主要之爭點即在於：被告於事故發生時
    ，是否明知肇事，仍駕車逃逸。經查：被告於本院審理時自
    承：於事故發生前，即已發現證人鍾秀梅所騎乘之機車欲左
    轉等語（見本院審判筆錄），又本件事故發生之路口，經警
    到場測量，被告在該路口留下約4.8 公尺長之煞車痕，而證
    人鍾秀梅所騎乘之機車遭撞擊後，則留有約20公尺長之煞車
    痕乙節，亦有道路交通事故現場圖1 紙在卷可參（見偵卷第
    13頁），再被告所駕駛之大貨車與證人鍾秀梅所騎乘之機車
    撞擊點，係在右前側車斗（即助手席後方位置）之情，亦有
    被告所駕駛車號R5—295號大貨車之車身照片2紙存卷可考（
    見偵卷第32頁），衡之被告於兩車相撞前，即已知情有機車
    欲左轉，且當時天候晴、日間自然光線、無障礙物、視線良
    好等情況，此亦有道路交通事故調查報告表(一) 1紙附卷可稽
    （見偵卷第14頁），被告並無不能觀察、注意之情事，而證
    人鍾秀梅機車倒地後刮地痕長達20餘公尺，不僅極可能係遭
    被告所駕大貨車拖行所致，縱非被告所駕大貨車拖行所致，
    而係自行滑行，其滑行距離如此之長，可預期所造成之聲響
    亦應極鉅，被告焉有完全不知情之可能；況被告駕車於該路
    口復留下長約4.8 公尺之煞車痕，更足徵被告係為閃避證人
    鍾秀梅所騎乘之機車，而在路口中欲煞車閃避；另被告之大
    貨車與證人鍾秀梅所騎乘機車撞擊位置，復係在極靠近駕駛
    座之助手席後方，被告顯難推諉為不知。綜上事證，被告於
    事故發生後，當已知情肇事，且依當時撞擊情形，被告亦應
    知情證人鍾秀梅應有受傷，竟不為必要之救護措施，反駕車
    逃逸，被告肇事逃逸之情已臻明確。被告前開所辯，顯與卷
    附事證相左，應係事後卸責之詞，不足採信。本件事證明確
    ，被告犯行已堪認定，應予依法論科。
二、被告駕車肇事致證人鍾秀梅受傷後，竟不為必要之救護措施
    ，而駕車加速逃逸，核其所為，係犯刑法第185條之4肇事逃
    逸罪。爰審酌被告肇事後，對被害人鍾秀梅棄之不顧擅離現
    場，並未停車加予救護，且本件車禍被害人並無過失，此有
    臺灣省彰化縣區車輛行車事故鑑定委員會94年6月9日彰鑑字
    第0945601646號函附鑑定意見書1 份在卷可參（見調偵卷第
    25頁至第27頁），犯後復飾詞否認，未見悔意，惟其已與被
    害人達成和解等一切情狀，核情量處如主文所示之刑。
據上論斷，應依刑事訴訟法第299條第1項前段，刑法第185條之4
，判決如主文。
本案經檢察官姚玎霖到庭執行職務。
中    華    民    國    95    年    1     月    24    日
                   交通法庭  審判長法  官  余仕明
                                   法  官  姚銘鴻
                                   法  官  簡婉倫
以上正本證明與原本無異。
如不服本判決，應於送達後10日內向本院提出上訴狀（須附繕本
），上訴於台灣高等法院台中分院。
告訴人或被害人對於判決如有不服具備理由請求檢察官上訴者，
其上訴期間之計算係以檢察官收受判決正本之日期為準。
中    華    民    國    95    年    1     月    24    日
                                   書記官
附錄本案論罪科刑法條
刑法第185條之4：
駕駛動力交通工具肇事，致人死傷而逃逸者，處六月以上五年以
下有期徒刑。


司法院資訊處製作；財團法人民間司法改革基金會備份。
